【裁判字號】    96,上易,878
【裁判日期】    970311
【裁判案由】    損害賠償
【裁判全文】
臺灣高等法院民事判決                 96年度上易字第878號
上  訴  人  丁○○
被上  訴人  乙○○（民國84年12月17日生）
法定代理人  丙○○
兼  法  定
代  理  人  甲○○
上列當事人間損害賠償事件， 上訴人對於中華民國96年9月14日
臺灣新竹地方法院96年度訴字第149號第一審判決提起上訴， 本
院於96年2月26日言詞辯論終結，判決如下：
    主  文
上訴駁回。
第二審訴訟費用由上訴人負擔。
    事實及理由
一、被上訴人主張： 上訴人於民國95年3月25日飲酒後駕駛車號
    7933－FU汽車（以下稱系爭汽車），行經新竹市○○路由西
    往東方向近國道一號南下匝道時，強行闖越紅燈，撞擊由被
    上訴人甲○○騎乘搭載被上訴人乙○○之車號MWY－695重型
    機車（以下稱系爭機車），致甲○○受有頭部外傷、唇撕裂
    傷、左膝擦挫傷、牙損傷及上頜股骨折等傷害；乙○○受有
    頭部外傷、唇撕裂傷、腹部鈍傷及內出血等傷害。甲○○因
    此支出醫療費新臺幣（下同）7,545元、救護車費6,300元、
    醫療器材費4,000元、住院期間餐費1,530元、往返醫院複診
    之交通費用3,000元、 看護費用13,200元、薪資損失42,586
    元，及受有精神慰撫金278,903元之損害； 乙○○因此受有
    醫療費7,197元及精神慰撫金192,803元之損害等情。爰依侵
    權行為法律關係， 求為命上訴人給付甲○○357,604元、乙
    ○○20萬元，及法定遲延利息之判決。原審判准被上訴人甲
    ○○財產上請求45,150元（即醫藥費7,545元、救護車費6,3
    00元、醫療器材費4,000元、 餐費1,530元、交通費2,500元
    、看護費13,200元、薪資損失10,075元）及非財產上請求10
    萬元、 被上訴人乙○○醫藥費7,197元及非財產上請求12萬
    元，而命上訴人給付甲○○145,150元本息、給付乙○○127
    ,197 元本息， 並駁回被上訴人其餘之訴。上訴人就原審判
    命其給付部分聲明不服，提起上訴。被上訴人於本院答辯聲
    明：上訴駁回（原審駁回被上訴人請求部分，未據其聲明不
    服，已告確定）。
二、上訴人則以：本件車禍當日中午伊確有喝酒，惟至事故發生
    之下午8時許， 伊已神智清醒，伊所做酒精濃度測試，數值
    達每公升0.58毫克係經偽造，並不正確；伊依交通號誌指示
    左轉，被上訴人甲○○竟闖越紅燈，致發生本件車禍，伊對
    車禍之發生並無責任等語，資為抗辯。並上訴聲明：(一)原判
    決關於命上訴人給付部分廢棄。(二)上開廢棄部分，被上訴人
    在第一審之訴及假執行之聲請均駁回。
三、查上訴人於上開時、地酒後駕駛系爭汽車，與被上訴人甲○
    ○所駕搭載被上訴人乙○○之系爭機車碰撞，致甲○○受有
    頭部外傷、唇撕裂傷、左肩挫傷、左膝擦挫傷、牙損傷及上
    頷骨骨折之傷害，乙○○則受有頭部外傷、唇撕裂傷、腹部
    鈍傷、脾臟破裂及內出血等傷害，上訴人因涉公共危險罪及
    過失傷害罪嫌經臺灣新竹地方法院（以下稱新竹地院）以95
    年度竹交簡字第435號、95年度簡上字第158號刑事判決判處
    拘役30日及有期徒刑3月， 得易科罰金確定之事實，為兩造
    所不爭，並有新竹市○○○道路交通事故調查筆錄、道路交
    通事故現場圖、新竹市○○○道路交通事故當事人酒精測定
    紀錄表、診斷證明書及照片等影本為證，且經本院依職權調
    閱前開刑事卷宗屬實，堪信為真實。
四、被上訴人主張，本件車禍發生係肇因於上訴人酒後駕車及未
    讓直行車先行，違規左轉，致彼等身體受有傷害，上訴人應
    負侵權行為損害賠償責任等情，為上訴人否認有過失，並以
    前揭情詞置辯。經查：
  (一)按汽車行駛時，駕駛人應注意車前狀況，並隨時採取必要之
    安全措施；汽車行駛至交岔路口，其行進、轉彎，應遵守燈
    光號誌；轉彎車應讓直行車先行；汽車駕駛人有飲用酒類或
    其他類似物後其吐氣所含酒精濃度超過每公升0.25毫克以上
    ，不得駕車， 道路交通安全規則第102條第1項第1款前段、
    同條項第7款、第94條第3款、 第114條第1項第2款分別定有
    明文。本件車禍事故發生時，經新竹市警察局派員到場繪製
    現場圖，依該現場圖所示，上訴人駕駛系爭汽車沿新竹市○
    ○路由東往西方向行駛，並於國道１號高速公路南下交流道
    之交岔路口欲左轉進入南下交流道匝道，被上訴人甲○○騎
    乘之機車則係對向直行（見原審訴字第149號卷第49頁）。
    雖上訴人於警訊時陳稱：「…沿光復路第一車道左轉南下交
    流道匝道行駛，我行向是紅燈轉直行綠燈而我是第一輛綠燈
    起步的車，…發現時距離對方約3-4公尺遠， 而對方於紅燈
    尚未轉為綠燈時已搶紅燈先行，我於直行綠燈亮起後起步往
    南下交流道匝道口左轉行駛，於路口我閃避不及擦撞肇事。
    」等語，惟與被上訴人甲○○於警訊時陳述：「…肇事前是
    將車輛因紅燈停等在肇事路口，於綠燈起步時遭一部自小客
    貨車沿光復路左轉南下匝道的前車頭撞擊我車左側肇事」等
    情不符，而目擊證人余誌傑於新竹地院刑事庭審理時亦結證
    稱：「當時我與告訴人（即被上訴人甲○○）都在停等紅燈
    ，告訴人在我旁邊，當時我們在停止線後方，…之後綠燈後
    我們就起步，那時看到壹台車在我們對向，就是被告（即上
    訴人）的車輛，他要左轉，車速蠻快，我就放慢速度，告訴
    人可能來不及放慢速度，因為我們已經是綠燈，所以那輛車
    就撞到告訴人…」、「（是否確定你的方向是綠燈？）是的
    ，我確定，當時很多人在停等紅綠燈，而且發生擦撞後很多
    人還在圍觀。」等語，另證人即現場處理員警李青原於新竹
    地院刑事庭審理時亦到庭證述：「（現場的雙向號誌為何？
    ）都是保護左轉三時向號誌。」、「（確實當時告訴人的方
    向紅燈轉綠燈時，對向被告行進的號誌應該也是紅燈轉綠燈
    直行號誌？）是的」、「（被告如果要左轉是否要等左轉號
    誌？）是的」等語（見新竹地院95年度簡上字第158號卷〈
    以下稱刑事案卷〉第61頁、第69頁），另有其提出現場之號
    誌照片4張附於上開刑事卷內可參（ 見刑事案卷第84、85頁
    ），足見上訴人確係由該肇事路口欲左轉駛入南下匝道時，
    未注意車前狀況，且未依號誌指示，乃在停等線停等紅燈甫
    轉換為綠燈直行號誌時，即貿然違規左轉，且未讓對向被上
    訴人甲○○騎乘之直行車先行，致與系爭機車發生碰撞而肇
    事。又本件經送臺灣省竹苗區車輛行車事故鑑定委員會鑑定
    結果認：「丁○○酒精濃度過量駕駛自小客貨車未依號誌指
    示行駛為肇事原因，甲○○駕駛重機車措手不及無肇事因素
    」等語，另經台灣省行車事故覆議鑑定委員會鑑定結果亦認
    ，上訴人雨夜酒精濃度超過法定值駕駛自小客貨車，行經行
    車管制號誌交岔路口未依號誌指示行駛，為肇事原因，而被
    上訴人甲○○駕駛重機車措手不及無肇事因素等語，有各該
    鑑定意見書附卷可憑（見刑事案卷第16頁、原審訴字卷第81
    頁），是上訴人就本件車禍之發生確有過失自明，而其辯稱
    被上訴人甲○○與有過失，則無可採。
  (二)上訴人雖辯稱，伊雖有喝酒，肇事當時已酒醒，現場處理之
    員警因受被上訴人甲○○友人即橫山分局員警謝森安壓力，
    對酒測器動手腳，故酒測值係遭偽造云云。惟上訴人對其此
    項抗辯迄未舉證以實其說，所辯自不足取。況上訴人斯時酒
    測值縱在正常範圍，然仍無礙其前述行經行車管制號誌交岔
    路口未依號誌指示行駛之事實，則其對車禍之發生，猶屬有
    過失。
  (三)綜上，上訴人於酒後駕駛系爭汽車，未注意車前狀況，且轉
    彎車未讓直行車先行，又未依行車管制號誌指示左轉，而於
    前揭時、地撞擊騎乘系爭機車直行之被上訴人甲○○，致被
    上訴人2人受傷，應可認定。 上訴人對於本件車禍之發生，
    既有過失，且被上訴人因本件車禍而受有如前所述之傷害，
    則上訴人之過失行為，與被上訴人受傷結果間，具有相當因
    果關係，應可認定，是被上訴人主張上訴人應負侵權行為損
    害賠償責任，即屬可採。
三、次按，因故意或過失不法侵害他人之權利者，負損害賠償責
    任；汽車在使用中加損害於他人者，駕駛人應賠償因此所生
    之損害；又不法侵害他人之身體或健康者，對於被害人因此
    喪失或減少勞動能力或增加生活上之需要時，應負損害賠償
    責任；不法侵害他人之身體、健康，被害人雖非財產上之損
    害，亦得請求賠償相當之金額；民法第184條第1項前段、第
    191條之2前段、第193條第1項、第195條第1項分別定有明文
    。茲就被上訴人請求之各項金額，分述如下：
  (一)財產上損害：被上訴人主張，甲○○因本件車禍事故支出醫
    藥費7,545元、乙○○支出醫藥費7,197元；另甲○○支出救
    護車費用6,300元、 醫療器材費4,000元、餐費1,530元、交
    通費用2,500元、看護費用13,200元、 薪資損失10,075元等
    情，業據其提出馬偕紀念醫院醫療單據、長庚紀念醫院醫療
    費用收據、薪資明細表暨證明單、假單查詢資料、就診紀錄
    等件為證，復為上訴人自承該等費用支出均為車禍所造成等
    語（見本院卷第64頁背面），是被上訴人請求上開金額均應
    准許。
  (二)慰撫金：查被上訴人甲○○因本件車禍受有頭部外傷、唇撕
    裂傷、左膝擦挫傷、牙損傷、上頜骨骨折等傷害，經送長庚
    紀念醫院林口分院緊急縫合下唇撕裂傷口及固定牙齒，隔日
    始離院，在院期間需他人協助照護其日常生活，出院後並歷
    經多次門診治療，且其因此正中門牙牙髓壞死而需植牙，有
    其提出之診斷證明書在卷可憑，足見其身體、精神均受有相
    當之痛苦。而被上訴人乙○○受有頭部外傷、唇撕裂傷、腹
    部鈍傷及內出血外傷性腹部鈍傷併脾臟撕裂傷等傷害，經送
    長庚紀念醫院緊急輸血後轉入加護病房繼續治療，並於95年
    3月30日出院， 其留院期間亦需他人協助照護其日常生活，
    生活行動上諸多不便，且其於車禍發生時年僅11歲，車禍事
    故對其日後之身、心狀況均有影響，亦可認其精神上受有相
    當之痛苦。本院審酌被上訴人所受身體上及精神上之痛苦情
    形，及車禍發生之原因，並衡量被上訴人甲○○任職於科技
    公司，每月薪資約95,700元，名下有土地、房屋、汽車，95
    年度薪資、 股利及利息所得之總額約2百餘萬元，乙○○為
    學生，名下無不動產，亦無所得；上訴人為退休警員，名下
    僅有汽車，並無不動產，95年度利息、股利所得總額約18餘
    萬元，有稅務電子閘門財產所得調件明細表附卷可憑（見原
    審卷第169-177頁）等身分、 地位及經濟狀況，認被上訴人
    甲○○請求精神慰撫金以10萬元為適當，被上訴人乙○○請
    求精神慰撫金以12萬元為適當。
  (三)綜上，上訴人應賠償被上訴人甲○○145,150元（7,545元＋
    6,300元＋4,000元＋1,530元＋2,500元＋13,200元＋10,075
    元＋100,000元），賠償被上訴人乙○○127,197元（7,197
    元＋120,000元）。
四、從而，被上訴人本於侵權行為法律關係，請求上訴人給付被
    上訴人甲○○145,150元、乙○○127,197元，及均自訴狀繕
    本送達翌日即95年5月20日起至清償日止，按年息5％計算之
    利息，為有理由，應予准許。是則原審就此部分判命上訴人
    如數給付， 並依民事訴訟法第389條第1項第5款規定，依職
    權宣告假執行，於法並無不合。上訴意旨指摘原判決不當，
    聲明廢棄改判，為無理由，應予駁回。
五、據上論結，本件上訴為無理由。依民事訴訟法第449條第1項
    、第78條，判決如主文。
中    華    民    國    97    年    3    月     11    日
                    民事第十一庭
                        審判長法  官   鄭雅萍
                              法  官   蘇芹英
                              法  官   詹文馨
正本係照原本作成。
不得上訴。
中    華    民    國    97    年    3     月    12    日
                              書記官   周淑靜


司法院資訊處製作；財團法人民間司法改革基金會備份。
